臺灣高雄地方法院刑事判決　　　　　　 100年度訴字第1200號
公　訴　人　臺灣高雄地方法院檢察署檢察官
被　　　告　曾亞民
指定辯護人　本院公設辯護人黃秋葉、黃文德
上列被告因毒品危害防制條例案件，經檢察官提起公訴（100 年
度偵字第18158 號）及移送併辦（100 年度偵字第20821 號），
本院判決如下：
    主  文
曾亞民販賣第一級毒品，處有期徒刑玖年陸月。未扣案之000000
0000號行動電話壹具（含SIM 卡壹枚）沒收之，如全部或一部不
能沒收時，追徵其價額。未扣案販賣毒品所得新臺幣壹萬肆仟元
沒收，如全部或一部不能沒收時，以其財產抵償之。
    事  實
一、曾亞民前因槍砲彈藥刀械管制條例案件，經臺灣高等法院高
    雄分院以85年度上訴字第1235號判決，判處有期徒刑1 年6
    月確定；另因肅清煙毒條例等案件，經本院以85年度訴字第
    3415號判決，判處有期徒刑7 月、3 年6 月、1 年確定，上
    開案件嗣經減刑，並定應執行刑為有期徒刑3 年。又曾因懲
    治盜匪條例案件，經本院以86年度訴字第228 號判決，判處
    有期徒刑13年確定；另因妨害兵役治罪條例案件，經本院以
    86年度訴字第238 號判決，判處有期徒刑10月確定（嗣經減
    刑為有期徒刑5 月），此2 案並經定應執行刑為有期徒刑13
    年3 月。上開定執行刑部分接續執行後，於民國98年2 月17
    日獲得假釋出監，假釋期滿日期為100 年12月30日，現仍於
    假釋期間（不構成累犯）。曾亞民明知海洛因係毒品危害防
    制條例第2 條第2 項第1 款所定之第一級毒品，不得擅自持
    有、販賣，於99年11月6 日下午6 時19分許，楊金龍以其持
    用之0000000000號行動電話，傳送內容為「朋友啊趕快叫救
    護車來救命哪，甘苦到了、在啼了」之簡訊，至曾亞民所有
    之0000000000號行動電話（未扣案）後，曾亞民即根據其與
    楊金龍間之默契，前往高雄市楠梓區「千葉火鍋店」與楊金
    龍會面，經楊金龍在該處向其表示欲購買重量1 錢之海洛因
    後，曾亞民即意圖營利而基於販賣第一級毒品之犯意，允諾
    販賣海洛因與楊金龍，並旋返回其位在高雄市○○區○○街
    187 巷94弄5 之2 號之住處，拿取其先前以新臺幣（下同）
    1 萬2000元購入之1 錢海洛因，再於同日夜間7 時許，前往
    楊金龍位在高雄縣梓官鄉（現改制為高雄市梓官區○○○○
    路保生一巷35號之住處，交付上開重量為1 錢之海洛因與楊
    金龍，並收受楊金龍所交付之1 萬4000元價金。之後因楊金
    龍持用之0000000000號行動電話為警實施通訊監察，因而循
    線查悉上情。
二、案經高雄市政府警察局移送臺灣高雄地方法院檢察署檢察官
    偵查起訴。
    理  由
壹、對於證據能力之判斷
一、按被告以外之人於審判外之言詞或書面陳述，除法律有規定
    者外，不得作為證據，刑事訴訟法第159 條第1 項定有明文
    。又被告以外之人於審判外之陳述，雖不符前4 條之規定，
    而經當事人於審判程序同意作為證據，法院審酌該言詞陳述
    或書面陳述作成時之情況，認為適當者，亦得為證據。當事
    人、代理人或辯護人於法院調查證據時，知有第159 條第1
    項不得為證據之情形，而未於言詞辯論終結前聲明異議者，
    視為有前項之同意，刑事訴訟法第159 條之5 亦規定甚明。
    本件證人楊金龍於警詢中之陳述，為被告以外之人於審判外
    之言詞陳述；卷附高雄市政府警察局人員所製作之通訊監察
    譯文，則係被告以外之人於審判外之書面陳述。而檢察官、
    被告曾亞民及其辯護人，就上開言詞及書面陳述，未於本院
    審理過程中聲明異議，本院並審酌前開陳述作成時之情況均
    屬正常，所取得過程並無瑕疵，且與本案相關之待證事實具
    有關連性，認適當作為證據，依前開刑事訴訟法第159 條之
    5 之規定，認上開陳述均具有證據能力。
二、次按，被告以外之人於偵查中向檢察官所為之陳述，除顯有
    不可信之情況者外，得為證據，刑事訴訟法第159 條之1 第
    2 項定有明文。本件證人楊金龍於檢察官偵查中所為之證述
    內容，業經其具結擔保其證詞之真實性，且經本院提示後，
    檢察官、被告及其辯護人，對上開證詞之證據能力不爭執，
    而綜合本案全部卷證，並無發現顯不可信之情事，復與本案
    相關之待證事實具有關連性，依前揭刑事訴訟法第159 條之
    1 第2 項規定，自應具有證據能力。
貳、實體方面
一、前揭犯罪事實，業據被告於警詢（見警卷第2 、3 頁）、偵
    訊（見偵卷第38、39頁）及本院審理中（見本院1 卷第64頁
    、見本院2 卷第26頁）均坦承不諱，核與證人楊金龍於警詢
    （見警3 卷第8 頁背面）及偵訊（見偵卷第56、57頁）中之
    證述情節相符，並有通訊監察譯文在卷可稽（見偵卷第23頁
    ），足徵被告前開自白顯與事實相符，堪以採信。而依據被
    告於警詢中所述，其販售與楊金龍之前開海洛因，係以1 萬
    2000元購入，再以1 萬4000元售出，因而獲利2000元（見警
    卷第2 、3 頁），是被告於為上開販賣第一級毒品犯行時，
    主觀上有營利意圖之事實，至為灼然。綜上，本件事證明確
    ，被告前揭犯行，足堪認定。
二、論罪科刑部分
（一）按海洛因為毒品危害防制條例第2 條第2 項第1 款所稱之
      第一級毒品，故核被告所為，係犯該條例第4 條第1 項之
      販賣第一級毒品罪。被告於販賣上開海洛因過程中，持有
      第一級毒品之低度行為，為其販賣第一級毒品之高度行為
      所吸收，不另論罪。併案部分與起訴部分為事實上一罪，
      自為起訴效力所及，本院得併予審理，附此敘明。
（二）被告就前揭犯罪事實，於偵查及本院審理中均自白犯行，
      業如前述，爰依毒品危害防制條例第17條第2 項規定減輕
      其刑。另按，販賣第一級毒品罪之法定刑為「死刑或無期
      徒刑；處無期徒刑者，得併科新臺幣2 千萬元以下罰金」
      ，毒品危害防制條例第4 條第1 項規定甚明。然同為販賣
      第一級毒品之人，其原因動機不一，犯罪情節未必盡同，
      或有大盤毒梟者，亦有中、小盤之毒販，甚或有吸毒者為
      互通有無而偶一為販賣之舉者，渠等販賣毒品行為所造成
      危害社會之程度自屬有異，法律科處此類犯罪，所設之法
      定最輕本刑卻同為無期徒刑，不可謂不重。於此情形，倘
      依其情狀處以有期徒刑，即足以懲儆，並可達防衛社會之
      目的者，自非不可綜合考量行為人客觀犯行與主觀惡性之
      相關情狀，審酌是否有可憫恕之處，適用刑法第59條之規
      定酌量減輕其刑，期使個案裁判之量刑，能斟酌至當，符
      合比例原則。查被告固有上開販賣第一級毒品海洛因之行
      為，惟其所販售之第一級毒品海洛因，重量為1 錢，與大
      量運輸、販賣毒品之大盤毒梟惡性相較，尚難比擬，倘科
      以販賣第一級毒品罪法定最輕本刑之無期徒刑，猶屬過重
      ，在客觀上足以引起一般之同情，顯有可堪憫恕之處，爰
      依刑法第59條、第60條規定，予以酌減其刑，並遞減之。
      另被告雖有毒品危害防制條例第17條第2 項所規定之減輕
      其刑事由，惟因販賣第一級毒品罪之法定最輕本刑為無期
      徒刑，罪責甚重，是類似被告犯罪情狀者，法院多會援引
      刑法第59條規定酌減其刑，而若謂被告有其他減輕其刑事
      由，進而認無需援引刑法第59條規定酌減其刑，則將實質
      上造成無論有無毒品危害防制條例第17條第2 項所規定之
      減輕其刑事由存在，法院所得科刑範圍均屬相同之不合理
      情狀發生，而與該項規定鼓勵行為人自白犯行，俾使相關
      訴訟程序儘早確定，以開啟行為人自新之路之立法目的相
      違背，因此，本院認於本案中，仍應依刑法第59條規定，
      酌減被告所犯販賣第一級毒品罪之法定本刑，附此敘明。
（三）被告於警詢中，固曾陳稱其販售之海洛因，係向另案被告
      盧永成、呂民安2 人所購得（見警卷第3 頁），惟此為盧
      永成於警詢中所否認（見另案警卷第5 頁），而呂民安於
      偵訊中亦稱與被告無任何特殊往來（見併案偵卷第179 頁
      ）。又檢察官偵查盧永成、呂民安2 人所涉之毒品危害防
      制條例案件後，並未以渠2 人曾販賣第一級毒品海洛因與
      被告，而將渠2 人予以起訴，此有臺灣高雄地方法院檢察
      署檢察官100 年度偵字第6790號、第16592 號、第17958
      號起訴書（盧永成部分，見併案偵卷第183 至185 頁）、
      100 年度偵字第20821 號起訴書（呂民安部分，呂民安雖
      經檢察官起訴認其販賣毒品與被告，然係謂呂民安於100
      年2 月15日，販賣「甲基安非他命」與被告，見併案偵卷
      第194 至197 頁）、臺灣高等法院被告前案紀錄表（見本
      院2 卷第11至21頁）在卷可參。是本件並無毒品危害防制
      條例第17條第1 項所稱「犯第4 條至第8 條、第10條或第
      11條之罪，供出毒品來源，『因而查獲』其他正犯或共犯
      者」之情狀，尚無從該項規定予以減輕其刑，併予敘明。
（四）爰審酌被告有犯罪事實欄所載之前科紀錄，有臺灣高等法
      院被告前案紀錄表在卷可稽，竟於假釋期間為本件販賣第
      一級毒品海洛因行為，而有嚴重危害他人身心健康之虞，
      犯罪情節難認輕微，然念其於偵、審過程中，對於本件犯
      行均坦承不諱，犯後態度良好，復參以其所販賣之毒品數
      量、造成之危害程度等一切情狀，量處如主文所示之刑，
      以示懲儆。
（五）未扣案之0000000000號行動電話1 具（含SIM 卡1 枚），
      係被告所有，業據其於警詢中陳明在卷（見警卷第2 頁背
      面），並有該行動電話之申辦人資料（見本院1 卷第25頁
      ）、遠傳電信股份有限公司96年7 月30日遠傳（企營）字
      第09610705247 號函（見本院2 卷第36頁，上開門號係屬
      遠傳電信股份有限公司之門號，而依此函文，該公司交與
      客戶使用之SIM 卡，係屬客戶所有）附卷可按，且係供被
      告為本件犯行所用之物，雖被告陳稱上開行動電話已遺失
      （見警卷第2 頁背面、本院2 卷第29頁），然既無證據證
      明該行動電話業已滅失，自仍應依毒品危害防制條例第19
      條第1 項規定，併予宣告沒收（最高法院98年度台上字第
      632 號判決意旨參照），如全部或一部不能沒收時，追徵
      其價額。又被告於前揭時、地，收受證人楊金龍所交付之
      1 萬4000元價金，係被告為販賣第一級毒品犯行所得之財
      物，應依毒品危害防制條例第19條第1 項之規定宣告沒收
      ，如全部或一部不能沒收時，並以其財產抵償之。
據上論斷，應依刑事訴訟法第299 條第1 項前段，毒品危害防制
條例第4 條第1 項、第17條第2 項、第19條第1 項，刑法第11條
、第59條、第60條，判決如主文。
本案經檢察官蔡東利到庭執行職務。
中    華    民    國   100    年    11    月    28    日
                  刑事第十七庭  審判長法  官  陳培維
                                      法  官  楊儭華
                                      法  官  陳君杰
以上正本證明與原本無異。
如不服本判決應於收受送達後10日內向本院提出上訴書狀，並應
敘述具體理由；如未敘述上訴理由者，應於上訴期間屆滿後20日
內向本院補提理由書（均須按他造當事人之人數附繕本）「切勿
逕送上級法院」。
中    華    民    國   100    年    11    月    28    日
                                      書記官  紀龍年
附錄本判決論罪科刑法條：
毒品危害防制條例第4 條第1 項
製造、運輸、販賣第一級毒品者，處死刑或無期徒刑；處無期徒
刑者，得併科新臺幣2 千萬元以下罰金。